【裁判字號】    89,上訴,1
【裁判日期】    890218
【裁判案由】    偽造貨幣
【裁判全文】
臺灣高等法院臺中分院刑事判決              八十九年度上訴字第一號
    上  訴  人  臺灣彰化地方法院檢察署檢察官
    被      告  乙○○
    指定辯護人  本院公設辯護人  郭博益
右上訴人因被告偽造貨幣案件，不服臺灣彰化地方法院八十八年度訴字第三○二號中
華民國八十八年十一月十九日第一審判決（起訴案號：臺灣彰化地方法院檢察署八十
七年度偵字第九六九九號），提起上訴，本院判決如左：
    主      文
上訴駁回。
    理      由
一、本案經本院審理之結果，認第一審判決以被告乙○○被訴之犯罪不能證明，予以
    諭知無罪，並無不當，應予維持，並引用第一審判決書記載之理由及證據（如附
    件）。
二、公訴人上訴意旨仍執前詞，以扣案紙鈔於外觀上顯然可辨為偽造，被告在收受綽
    號「阿宏」者交付之該紙鈔時，應會接觸該張偽造紙鈔，何能辯稱不知該紙鈔係
    偽造，原審採信被告之辯解乃屬不當等情，指摘原判決未洽，經核非有理由，應
    駁回其上訴。
三、被告經合法傳喚，無正當之理由不到庭，爰不待其陳述，逕行判決。
四、據上論斷，應依刑事訴訟法第三百六十八條、第三百七十三條、第三百七十一條
    ，判決如主文。
本案經檢察官甲○○到庭執行職務。
中      華      民      國    八十九     年      二       月    十八    日
                                  臺灣高等法院臺中分院刑事第四庭
                                        審判長法  官  陳  嘉  雄
                                              法  官  劉  榮  服
                                              法  官  胡  國  棟
右正本證明與原本無異。
檢察官得上訴。
如不服本判決應於收受送達後十日內向本院提出上訴書狀，其未述上訴之理由者並
得於提起上訴後十日內向本院補提理由書（均須按他造當事人之人數附繕本）。
                                              書記官  吳  麗  慧
中      華      民      國    八十九     年      二       月    廿一    日
                                                                        Ｑ
台灣彰化地方法院刑事判決                          八十八年度訴字第三二號
    公  訴  人  臺灣彰化地方法院檢察署檢察官
    被      告  乙○○  男二十九歲（民國○○○年○○月○日生）
                        住台南縣善化鎮胡厝里烏橋十七號之三
                        身分證統一編號：Ｖ一二二四四三一號
    指定辯護人  本院公設辯護人  劉秋蘭
右列被告因偽造貨幣罪案件，經檢察官提起公訴（八十七年度偵字第九六九九號），
本院判決如左：
    主  文
乙○○無罪。
    理  由
一、公訴意旨略以：被告乙○○於民國（下同）八十七年十月二十三日十九時許，在
    彰化縣田中鎮員林客運站旁，明知綽號「阿宏」之人所交付用以扺償其妻劉雅芳
    借款之新台幣（下同）千元紙鈔一張，係出於偽造，竟仍予收受，並至田中鎮某
    加油站持以行使，經加油站員工辨識出偽鈔，而改以真鈔付款，嗣於同年十月二
    十四日十一時許，為警在彰化縣田中鎮○○路○段四八一巷五五號前查獲，並扣
    得該紙偽鈔，因認被告前開所為涉有刑法第一百九十六條第一項之意圖供行使之
    用而收集偽造貨幣罪嫌云云。
二、按犯罪事實應依証据認定之，無證據不得推定其犯罪事實，刑事訴訟法第一百五
    十四條定有明文。且刑事訴訟法上所謂認定犯罪事實之證據，係指足以認定被告
    確有犯罪行為之積極證據而言，該項證據自須適合於被告犯罪事實之認定，始得
    採為斷罪資料（最高法院二十九年上字第三一○五號判例參照）。又刑法第一百
    九十六條第一項之行使偽造紙幣罪，以明知係偽造之紙幣，故意收受後冒充真幣
    行使為構成要件，如其收受之初並不知係偽造，嗣後發覺因不甘受損失而仍行使
    者，則其與該項之罪嫌不同（最高法院二十七年上字第四二九號判例參照）。
三、訊據被告固坦承扣案偽鈔一紙係自「阿宏」處收受及加油時持以使用等語，惟堅
    決否認涉有前開犯行，辯稱：因「阿宏」欠其妻劉雅芳六千元，「阿宏」持該紙
    偽鈔還錢，其收受時並不知係偽鈔，待加油時加油站員工表示是偽鈔後才知道，
    故將偽鈔取回準備要找「阿宏」理論等語。經查：上開千元鈔票一張經送鑑定結
    果，確為偽鈔無誤，此固有台灣銀行員林分行之函文一件可憑，而該張紙鈔之蔣
    中正肖像處係以另一紙張黏貼，且紙鈔左下角黏貼處並未緊貼得以外翻，紙鈔質
    感較真鈔粗厚，如予注意，客觀上得與真鈔辨別，亦有檢察官之勘驗筆錄及本院
    之勘驗筆錄附卷可稽，然首須審究者，係被告於收受該紙鈔之時，是否即明知係
    偽造之紙幣並故意收受？非惟被告自警訊時起即辯稱係「阿宏」之人還錢所交付
    ，其收受時並不知係偽鈔，是在加油站加油時被員工告知係偽鈔才知情等語，前
    後供述均相一致，核與證人即被告之妻劉雅芳先後於檢察官偵查中及本院訊問時
    均證稱確有一名「阿宏」之男子欠其六千元主動表示要還錢，故請其夫乙○○前
    往取款等語相符，被告既係收受他人償還之款項，並非無償或以顯不相當之價格
    取得該紙偽鈔，衡諸常情，倘若於收受時即已知為偽鈔，縱使拒絕受償亦無損於
    自身之債權，實無明知係偽鈔而仍予收受之理，顯然被告供稱其於取得扣案紙鈔
    之際不知係屬偽鈔之詞，堪信為實在，是以縱使上開紙鈔確為偽鈔，然尚難遽以
    認定被告於收受紙鈔之時，即已明知係偽造之紙幣，意圖供行使之用而收集該張
    偽鈔，故被告之行為尚與刑法第一百九十六條第一項要件有間。次應審究者，係
    被告嗣後在田中鎮某加油站加油後持該紙偽鈔行使，經該處員工告知係偽鈔後取
    回之行為，是否構成同法第一百九十六條第二項之罪？被告於警訊時即供稱其在
    八十七年十月二十三日十九時許，在田中鎮員林客運站旁收受後，同日十九時許
    即在同鎮某加油站持以行使等語明確，其收受及行使該紙偽鈔之時間、地點均屬
    密接，顯然被告於取得上開偽鈔後隨即用以加油消費，並未有合理的時間就該紙
    鈔予以辨識、發覺為偽鈔，是以被告所辯其將扣案紙鈔交予加油站員工，經該員
    工告稱係偽鈔後才知情，並即以真鈔予換回等語，尚非虛言，堪認被告於行使之
    際尚不知係偽鈔；至被告於取回後雖已知係屬偽鈔，為恐損失而欲伺機行使，然
    被告尚未行使即為警查獲，該紙偽鈔尚未行使或交付於人，故其所為亦核與刑法
    第一百九十六條第二項之收受後方知為偽鈔而仍行使或意圖供行使而交付於人之
    要件有間，且該條項並未有處罰預備犯或未遂犯之規定，是以被告前開所為亦與
    該條項之要件有別，被告前開所辯堪信為實在。此外復查無其他積極証據足以証
    明被告涉有公訴人所指犯行，揆諸前揭說明，爰為被告無罪之諭知。
據上論斷，應依刑事訴訟法第三百零一條第一項，判決如主文。
中      華      民      國    八十八    年     十一     月     十九     日
                                    台灣彰化地方法院刑事第二庭
                                        法      官  陳  弘  仁
右正本證明與原本無異。
如不服本判決，應於判決送達後十日內向本院提出上訴狀，上訴於台灣高等法院台中
分院（須附繕本）。
告訴人或被害人對於判決如有不服具備理由請求檢察官上訴者，其上訴期間之計算係
以檢察官收受判決正本之日期為準。
                                        法院書記官  田  慧  賢
中      華      民      國    八十八    年     十一     月   二十三     日


司法院資訊處製作；財團法人民間司法改革基金會備份。
